台灣彰化地方法院民事判決　九十二年度簡上字第一○一號
　　上　訴　人　甲○○
　　訴訟代理人　乙○○
　　被上訴人　　丙○○
右當事人間請求確認本票債權不存在事件，上訴人對於中華民國九十二年七月十八日
本院彰化簡易庭九十二年度彰簡字第一三六號判決提起上訴，本院於九十三年三月十
七日言詞辯論終結，判決如左：
    主      文
上訴駁回。
第二審訴訟費用由上訴人負擔。
    事      實
甲、上訴人方面：
一、聲明：（一）原判決不利於上訴人部分廢棄。（二）右廢棄部分被上訴人在第一
    審之訴駁回。
二、陳述：除引用與原判決記載相同的陳述外，補充陳述稱：
（一）上訴人提出的新台幣四十二萬元現金支出傳票上「甲○○」的名字，並非上訴
      人所簽署。上訴人因曾簽收過二萬元的現金支出傳票，所以才在原審陳稱該張
      四十二萬元現金支出傳票是上訴人所簽名。
（二）被上訴人曾在九十一年七月十一日打電話給上訴人，要上訴人到被上訴人處拿
      二萬元。
（三）被上訴人積欠上訴人會款四十二萬元，僅在八十九年五月十七日、九十一年七
      月十一日、九十二年一月十三日各還款二萬元，合計六萬元，尚欠上訴人三十
      六萬元。
三、證據：除引用原審提出的證據外，並提出系爭本票一紙、訴訟代理人乙○○對帳
    單一件、現金支出傳票二張，及請求調取被上訴人使用之0000000號、訴
    訟代理人乙○○使用之0000000號電話通聯紀錄，並將四十二萬元現金支
    出傳票送鑑定是否為上訴人所簽署。
乙、被上訴人方面：
一、聲明：駁回上訴。
二、陳述：除引用與原判決記載相同的陳述外，補充陳述稱：
（一）四十二萬元現金支出傳票上「甲○○」的名字是上訴人所簽署，其餘日期、金
      額等數字及「還款」、「現金」等文字，都是被上訴人所寫。被上訴人是在八
      十九年五月十七日一次返還上訴人四十二萬元，因上訴人未將系爭本票交還被
      上訴人，故被上訴人就請上訴人在現金支出傳票上簽名。又被上訴人並未在八
      十九年五月十七日、九十一年七月十一日、九十二年一月十三日各還上訴人二
      萬元。
（二）被上訴人於九十一年七月十一日打電話給上訴人，是問上訴人何時將系爭本票
      還給被上訴人，但上訴人聽到電話就掛斷。上訴人雖提出八十九年五月十七日
      及九十二年一月十三日現金支出傳票各一張，證明被上訴人有在該二日各還錢
      二萬元，但如果被上訴人曾在該二日還錢，豈有可能被上訴人還要簽發現金支
      出傳票給上訴人。
三、證據：引用原審提出的證據。
    理      由
一、被上訴人起訴主張上訴人持有其簽發如原判決附表所示本票（下稱系爭本票，但
    原判決附表所示票號ＴＨ00000000有誤，應更正為ＴＨ0000000
    ）一紙，聲請本院以九十二年度票字第五一一號裁定，就其中三十六萬元及自八
    十九年三月十日起，至清償日止，按週年利率百分之六計算的利息准予強制執行
    在案，然因其在八十九年五月十七日已以現金四十二萬元清償該紙本票票款，並
    由上訴人在現金支出傳票上簽名，表示收受無誤，故系爭本票債務已經不存在，
    上訴人聲請強制執行，即屬無據，且侵害其權益，爰訴請確認上訴人持有上述案
    號民事裁定內所載如原判決附表所示本票一紙，其中三十六萬元，及自八十九年
    三月十日起，至清償日止，按週年利率百分之六計算之利息的本票債權不存在的
    判決（原審駁回自八十九年三月十日起，至同年五月十六日止，按週年利率百分
    之六計算的利息，此部分未經被上訴人提起上訴，已經確定）。上訴人於原審辯
    稱被上訴人僅在八十九年五月十七日、九十一年七月十一日、九十二年一月十三
    日各還款二萬元，並未於八十九年五月十七日清償四十二萬元，故其雖在被上訴
    人提出的現金支出傳票上簽名，但該張現金支出傳票上所載「４２００００元」
    中的「４」字，乃被上訴人自行填入偽造，於本院則辯稱該張現金支出傳票上「
    甲○○」的名字，並非上訴人所簽署各等語。
二、被上訴人主張上訴人持有系爭本票（票號為ＴＨ0000000）一紙，聲請本
    院以九十二年度票字第五一一號裁定，就其中三十六萬元及自八十九年三月十日
    起，至清償日止，按週年利率百分之六計算的利息准予強制執行在案等情，已經
    提出上述案號民事裁定一件為證，並有系爭本票影本一紙附卷可憑，且為上訴人
    所不爭執，又經原審調閱上述案號民事卷查核無誤，應認為真正。
三、惟被上訴人主張其已在八十九年五月十七日以現金四十二萬元清償系爭本票票款
    ，並由上訴人在現金支出傳票上簽名，表示收受無誤，故系爭本票債務已經不存
    在等語，則為上訴人所否認，並以前詞為辯。按當事人主張有利於己之事實者，
    就其事實有舉證之責任，民事訴訟法第二百七十七條前段定有明文。查被上訴人
    提出的八十九年五月十七日現金支出傳票上既載明：「還款，現金４２００００
    元，甲○○，五月十七日」，且上訴人於原審也自認該傳票上「甲○○」的名字
    為其所簽署，而傳票上「甲○○」的簽名，經與上訴人於原審及本院所書寫「甲
    ○○」的筆跡核對結果，又屬同一，參考被上訴人曾於八十九年五月十七日提領
    存款四十萬元，此有彰化市第十信用合作社帳卡附原審卷足查，其提款日與現金
    支出傳票上所載的日期相同，且金額也甚接近等情，堪認被上訴人主張其已在八
    十九年五月十七日以現金四十二萬元清償系爭本票票款一節為實在。上訴人雖於
    原審辯稱現金支出傳票上所載「４２００００元」中的「４」字，乃被上訴人自
    行填入偽造等語，然經原審將該張現金支出傳票送請法務調查局鑑定結果，認「
    ４２００００元」中的「４」，與「２００００」的字跡墨色反應相同，但「４
    」字是否於事後另行填載入紙張空隙內，則無法鑑定，此有該局九十二年五月二
    十八日調科貳字第０九二００一五一五七０號鑑定通知書附原審卷可稽，故上訴
    人此部分所辯，即因無法證明，而不可採信。又上訴人於本院雖另辯稱該張現金
    支出傳票上「甲○○」的名字，並非其所簽署等語，惟其既於原審自認該張傳票
    上「甲○○」的名字為其所簽署，且該簽署字跡又核與其於原審及本院所書寫字
    跡相同，已如前述，則其此部分所辯，也難採取。再者，其雖另提出八十九年五
    月十七日、九十二年一月十三日各二萬元的現金支出傳票，以證明被上訴人僅在
    八十九年五月十七日、九十一年七月十一日、九十二年一月十三日各還款二萬元
    ，合計六萬元的事實，然此不但為被上訴人所否認，且該二張現金支出傳票為複
    寫本，並非原本，而其中八十九年五月十七日現金支出傳票記載「天德出品」，
    與被上訴人提出的八十九年五月十七日現金支出傳票（金額四十二萬元）記載「
    萬國牌」，又屬不同，可見並非同一張傳票，上訴人既自認被上訴人提出的八十
    九年五月十七日現金支出傳票為其簽署，辯稱該張傳票金額為二萬元，又提出另
    一張八十九年五月十七日金額為二萬元的現金支出傳票，陳稱被上訴人清償二萬
    元，則依其陳述，被上訴人於八十九年五月十七日豈非清償四萬元，然此又與其
    主張被上訴人於八十九年五月十七日清償二萬元的陳述，互相予盾，足見其另提
    出的八十九年五月十七日、九十二年一月十三日各二萬元的現金支出傳票，不能
    信為真正。此外，依本院調取的通聯紀錄，被上訴人雖曾在九十一年七月十一日
    打電話給上訴人，但僅憑此無從證明被上訴人於當日要上訴人到被上訴人處拿二
    萬元的事實。至於依據訴訟代理人乙○○的對帳單，更無從認定被上訴人未給付
    四十二萬元予上訴人。因此，上訴人辯稱被上訴人僅在八十九年五月十七日、九
    十一年七月十一日、九十二年一月十三日各還款二萬元，並未於八十九年五月十
    七日清償四十二萬元等語，實難憑採。
四、從而，被上訴人訴請確認上訴人持有上述案號民事裁定內所載如原判決附表所示
    本票一紙，其中三十六萬元，及自八十九年五月十七日起，至清償日止，按週年
    利率百分之六計算之利息的本票債權不存在，為有理由。此部分原審為被上訴人
    勝訴的判決，於法並無不合。上訴意旨指摘原判決不當，求予廢棄改判，為無理
    由，應予駁回。
五、結論：本件上訴為無理由，本院依民事訴訟法第四百三十六條之一第三項、第四
    百四十九條第一項、第七十八條，判決如主文所示。
中　　　華　　　民　　　國　　九十三　　年　　　三　　　月　　三十一　　日
                                      民事第二庭
~B審判長法官　何志通
~B法　　　官　鄭舜元
~B法　　　官　廖國佑
右為正本係照原本作成
不得上訴。
中　　　華　　　民　　　國　　九十三　　年　　　三　　　月　　三十一　　日
~B法院書記官　莊素美
